【裁判字號】    91,重訴,2237
【裁判日期】    920721
【裁判案由】    侵權行為損害賠償
【裁判全文】
臺灣臺北地方法院民事判決                      九十一年度重訴字第二二三七號
    原      告  商合行股份有限公司
    代  表  人  張守任
                庚○○
                乙○○
                己○○
    訴訟代理人  詹順貴律師
    被      告  甲○○
                戊○○○
                丙○○
                丁○○
右當事人間侵權行為損害賠償事件，本院判決如左：
    主  文
被告甲○○、丁○○、丙○○應連帶給付原告新台幣貳仟肆佰零陸萬陸仟陸佰柒拾肆
元，及自民國九十二年一月十六日起至清償日止，按年息百分之五計算之利息。
原告其餘之訴及假執行之聲請均駁回。
訴訟費用由被告甲○○、丁○○、丙○○連帶負擔四分之三，餘由原告負擔。
本判決原告勝訴部分，於原告以新台幣捌佰萬元供擔保後，得假執行。
    事  實
甲、原告方面：
一、聲明：
  (1)被告應連帶給付原告新台幣（下同）二千四百零六萬六千六百七十四元，並自起
    訴狀繕本送達之翌日起至清償日止，按年息百分之五計算之利息。
  (2)願供擔保請准宣告假執行。
二、陳述：
  (1)、程序方面：得代表原告公司提起本件訴訟之人：
    依公司法第二百十三條規定：公司與董事間訴訟，除法律另有規定外，由監察
      人代表公司。查被告甲○○、戊○○○及丙○○為商合行公司之董事，此有公
      司變更登記表可稽，依公司法第二百十三條之規定，監察人張守任及庚○○應
      代表原告公司對董事甲○○、戊○○○及丙○○提起訴訟。
    另由於董事長甲○○及董事戊○○○、丙○○三人突然滯留國外去向不明，監
      察人爰依公司法第二百零八條之一規定，向法院聲請選任臨時管理人，經台灣
      高等法院九十一年抗字第四二一０號裁定選任乙○○及己○○確定，並經台灣
      台北地方法院囑託經濟部為變更登記，故原告公司對丁○○起訴部分，爰由臨
      時管理人乙○○、己○○聲明承受訴訟。
  (2)、實體方面
    九十一年八月一日及八月二日，被告甲○○以預付購料款-IC卡片為名，自彰
      化銀行中山北路分行原告商合行之戶頭中，分別匯出一千四百六十六萬八千一
      百五十二元及九百三十九萬八千五百二十二元二筆巨額款項至由被告丙○○擔
      任負責人之KEENWORLD ENTERPRISES LIMLTED（下稱KEENWORLD公司）。
    惟被告等人自KEENWORLD公司購入之IC卡片，均係先將原告公司報廢之中華電
      信廢棄卡片，以偽造訂貨單之方式先行出口賣到香港，並利用其預先於香港設
      立之紙上公司，將該筆廢棄卡片變更料號，並銷售予其他香港公司。嗣後，被
      告等人再向他香港公司購入該筆廢棄卡片，並將貨款自原告公司之帳戶中匯出
      。被告丙○○擔任負責人之KEENWORLD公司即屬前開香港紙上公司之一。
    原告公司向香港紙上公司進貨部分，被告等人均自原告彰化銀行中山北路分行
      之帳戶中匯出款項或以押匯方式給付，原告起訴主張之二千四百零六萬六千六
      百七十四元，即屬於前開進貨之應付帳款之最後一筆。惟原告公司出貨至香港
      紙上公司部分，被告等人無法如期匯入帳款時，即以退貨之方式沖銷原告公司
      帳上之應收帳款。被告等人利用香港紙上公司進貨與出貨之間，即讓原告蒙受
      巨額之損失。
    被告甲○○為原告之董事長兼總經理，被告戊○○○及丙○○為原告之董事，
      被告丁○○為經理人，其與原告間均有委任契約存在。惟被告等人非但未依據
      委任契約之本旨履行契約上義務，更以職務之便侵占及並掏空公司資產，對於
      被告等人因上開行為造成原告之損失，依民法第二百二十七條、第五百四十四
      條之規定，被告應對原告負債務不履行之損害賠償責任。被告等人最後一筆匯
      出高達二千四百零六萬六千六百七十四元之款項，卻以原告已報廢之卡片及晶
      片先行以假買賣出口，再假買賣進口混充，嗣因東窗事發潛逃出境，未再將該
      筆款項匯回，顯然侵害原告公司之權利，依民法第一百八十四條及第一百八十
      五條，被告等人自應負連帶損害賠償責任。
二、被告方面：
    被告均經合法通知而未於言詞辯論期日到場，亦未提出準備書狀作何聲明或陳述
    。
    理  由
一、程序方面：
    本件被告均經合法通知，而未於言詞辯論期日到場，核無民事訴訟法第三百八十
    六條所列各款情形，依原告之聲請，由其一造辯論而為判決。
二、得心證之理由：
  (1)按「受任人因處理委任事務有過失，或因逾越權限之行為所生之損害，對於委任
    人應負賠償之責」、「因可歸責於債務人之事由，致為不完全給付者，債權人得
    依關於給付遲延或給付不能之規定行使其權利。因不完全給付而生前項以外之損
    害者，債權人並得請求賠償」、「因故意或過失，不法侵害他人之權利者，負損
    害賠償責任」、「數人共同不法侵害他人之權利者，連帶負損害賠償責任」，民
    法第五百四十四條、第二百二十七條、第一百八十四條第一項前段、第一百八十
    五條第一項分別定有明文。被告甲○○為原告公司之董事長、丙○○則為董事，
    有其公司變更登記事項卡附卷可參，依公司法第一百九十二條第三項「公司與董
    事間之關係，除本法另有規定外，依民法關於委任之規定」，又被告丁○○擔任
    原告公司國外部之經理，則被告甲○○、丙○○、丁○○為原告處理公司之業務
    ，應負善良管理人之注意義務為之，不得損及原告之利益。
  (2)本件原告主張之事實，業據其提出協議程序執行報告書、會計傳票、預付購料申
    請書、彰化銀行賣匯水單／交易憑證兼費用收據、彰化銀行外匯收支或交易申報
    書（結購外匯專用）、PROFORMA INVOICE、原告公司登記事項卡、被告之
    本、系爭貨品即晶片、照片等件為證。另經本院向入出境管理局查詢被告之入出
    境資料，被告四人均於九十一年八月十六日出境迄今，亦有入出境資料在卷足參
    。
  (3)參諸證人吳莉萍（原告員工）證稱：原證二會計傳票（即九十一年八月一日匯出
    一千四百六十六萬八千四百七十二元）係由其製作，款項係付給KEENWORD公司等
    語；證人楊惠娟（原告員工）亦證稱「公司製作會計傳票是由我與吳莉萍製作，
    我們是以公司內部的請款單有主管核准後，（就是原證二所附預付購料申請書）
    我們才可以製作，這個款項應該是有匯出去」等語，由該二名證人之證言，可知
    該二筆款項確實係匯出給KEENWORD公司。
  (4)另證人楊雪櫻（為甲○○之妹，原告員工）證稱：「（提示預付購料申請書妳有
    無經手？）我是負責國內採購的部分，而國外採購部份應該是由丙○○負責，當
    時我是暫代理，錢惠資做好申請書之後我才幫她蓋章，上面總經理是甲○○」等
    語；證人張玉珍（原告員工）亦證稱「一般是聲請單先申請，經總經理核准後單
    據才會到我們財務部，我們才根據申請單製作會計傳票，除非是很緊急才會先製
    作會計傳票」等語，證人錢惠資（原告員工）證述「（提示預付購料申請書意見
    ？）本件經辦是我的簽名，當時我先看了請購單之後才作採購的工作，就這個案
    子我不是很清楚細節，我只是按照職責將單據打好而已，這件應該是國外部的人
    員處理，我想公司的主管應該會比較清楚，公司國外部主管是丙○○」、「（請
    購單是否向ＫＥＥＮＷＯＲＬＤ購買？而購買的物品是否如申請單所載？）應該
    是」等語（詳本院九十二年四月十四日言詞辯論筆錄），由證人楊雪櫻、張玉珍
    、錢惠資之證述，卷內所附之會計傳票、預付購料申請書係由同時亦擔任總經理
    之甲○○及國外部主管丙○○、丁○○之指示，而於九十一年八月一日及八月二
    日，自彰化銀行中山北路分行原告之帳戶中，分別匯出一千四百六十六萬八千一
    百五十二元、九百三十九萬八千五百二十二元二筆巨額款項至由被告丙○○擔任
    負責人之香港KEENWORLD公司。
  (5)原告主張被告甲○○、丙○○、丁○○自KEENWORLD公司購入之IC卡片，均係先
    將原告公司報廢之中華電信廢棄卡片，以偽造訂貨單之方式先行出口賣到香港某
    公司，並利用其預先於香港設立之空頭公司，將該筆廢棄卡片變更料號，並銷售
    予其他香港公司。被告等再向他香港公司購入該筆廢棄卡片，並將貨款自原告公
    司之帳戶中匯出等情，亦據其提出報廢之中華電信晶片、交易明細資料、內部訂
    貨單、匯款單據等件為證，綜上所述，原告主張被告甲○○為董事長兼總經理、
    丙○○為董事，且為香港KEENWORLD公司之負責人，丁○○為國外部副理，其三
    人應負共同侵權行為之連帶損害賠償責任，為有理由，其請求被告甲○○、丙○○、丁○○連帶給付二千四百零六萬六千六百七十四元，及自九十二年一月十六
    日起至清償日止，按年息百分之五計算之利息，為有理由，應予准許。
  (6)至於被告戊○○○之部分，其僅係原告公司之董事，除此之外，並沒有在原告公
    司擔任任何職務，而且原告所提出之匯款單、會計傳票、預付購料申請書亦無被
    告戊○○○之同意或經手事項，原告請求被告戊○○○亦應一併負侵權行為之連
    帶損害賠償責任，此部分共同侵權行為之事實，難予證明，其請求被告戊○○○
    應連帶給付二千四百零六萬六千六百七十四元，及自九十二年一月十六日起至清
    償日止，按年息百分之五計算之利息，為無理由，應予駁回。
三、原告陳明願供擔保請准告假執行鄉，就其勝訴部分核無不合，爰酌定相當擔保金
    額宣告之，至其敗訴部分，其訴既經駁回，假執行之聲請亦失所附麗，應一併駁
    回之。
據上論結：原告之訴為一部有理由，一部無理由，依民事訴訟法第三百八十五條第一
項前段、第七十九條但書、第八十五條第二項，判決如主文。
中      華      民      國    九十二    年      七      月    二十一  日
                                    民事第一庭  法  官    呂淑玲
右為正本係照原本作成
如對本判決上訴，須於判決送達後廿日內向本院提出上訴狀
中      華      民      國    九十二    年      七      月    二十一  日
                                                書記官    方美雲


司法院資訊處製作；財團法人民間司法改革基金會備份。
